臺灣雲林地方法院民事判決
111年度訴字第337號
原      告  張珮珍    

訴訟代理人  何俊龍律師
複代理人    侯珮琪律師
被      告  林宜蓁  

訴訟代理人  林鈺維律師
上列當事人間請求損害賠償事件，本院於民國111年12月8日言詞
辯論終結，判決如下：
    主  文
被告應給付原告新臺幣肆拾萬元，及自民國111年6月24日起至清
償日止，按週年利率百分之5計算之利息。
原告其餘之訴駁回。
訴訟費用由被告負擔二分之一，餘由原告負擔。
本判決第一項得假執行。但被告如以新臺幣肆拾萬元為原告預供
擔保後，得免為假執行。
原告其餘假執行之聲請駁回。
    事實與理由
一、原告主張：
  ㈠原告於民國103年6月6日與訴外人甲○○結婚，婚後育有一女，
    家庭生活和樂美滿，詎：
  ⒈甲○○竟於109年11月10日外出與被告一同搭乘高鐵，攜帶行李
    前往臺北，時至當日午間，二人搭乘計程車前往臺北中山區
    秀山街德立莊酒店，入住後，一同前往西門町，被告主動牽
    住甲○○手，二人越發親密，搭肩牽手逛街，於下午2時許回
    至德立莊酒店。隔日（11日）上午，二人用餐後，搭乘捷運
    前往木柵動物園，以親密方式遊覽，並以手機自拍，其後返
    回飯店。
  ⒉再於同年11月26日晚上6時30分許，二人入住高雄歐閣汽車旅
    館，直至上午9時40分許離開。
  ⒊又於同年12月13日，甲○○與被告二人相約高美濕地，摟腰親
    密，後至綠朵休閒農場。
  ⒋於同年12月24日，甲○○搭乘高鐵前往高雄，於高鐵上與被告
    以LINE通訊軟體互傳訊息，背景照片為二人親密合照，被告
    更以「老公」稱呼甲○○，並問甲○○「還記得搭乘計程車的地
    方嗎」，顯見甲○○已非第一次前往高雄與被告相約。於同日
    上午10時許，被告至接駁區與甲○○會面，二人再以手牽手方
    式前往漢神百貨用餐，其後入住漢來飯店。
  ⒌被告嗣後更得寸進尺，與甲○○於原告娘家附近，即雲林縣○○
    市○○○路00號3樓，租一公寓，同居於其中，原告經長女告知
    後始知悉此事。
　㈡被告與甲○○非僅有上開親密行為，亦確實發生性行為之親密
    關係，業據證人甲○○於本院審理時證述明確。
　㈢被告與甲○○相約臺北、高雄等地親密出遊，並入住旅館、發
    生性關係等行為，更於原告娘家附近，即雲林縣○○市○○○路0
    0號3樓，租一公寓，同居於其中，已逾越男女正常交往，被
    告之行為已逾社會一般通念所能容忍之範圍，且達於破壞他
    人婚姻共同生活之圓滿安全幸福之程度，侵害原告之配偶權
    ，迄今對於原告仍未曾誠心致歉，致原告精神上嚴重受損，
    爰依民法第184條及第195條第3項、第1項前段等規定提起本
    訴等語，並聲明：
　⒈被告應給付原告新臺幣(下同)80萬元及自起訴狀繕本送達之
    翌日起至清償日止，按週年利率5%計算之利息。
　⒉原告願供擔保，請准假執行。
二、被告則以：　
  ㈠被告固不否認與訴外人甲○○認識，然並不知悉訴外人甲○○已
    婚，甲○○自與被告相識開始，即稱伊為單身，被告方與其有
    進一步接觸，進而外出同遊，然自被告與甲○○認識以來，未
    曾見訴外人甲○○告稱伊有家庭，甚至被告與甲○○認識或外出
    同遊期間，未曾見伊有任何遮掩或迴避、不接電話之情事，
    故被告與訴外人甲○○認識期間均以為伊為單身。
  ㈡嗣經原告於110年3月間，因被告前往訴外人甲○○於雲林縣○○
    市○○○路00號3樓租屋處與甲○○見面時（按：被告否認與甲○○
    同居該處），原告帶人闖入，方知訴外人甲○○為已婚身份。
    被告雖同為情感上之受害者，然不願原告因此受苦，便勸訴
    外人甲○○回歸家庭。斯時方經訴外人甲○○告知，伊與原告自
    103年婚後即同住原告娘家，然居於娘家時，與原告因生活
    各種事項遍生齟齬，伊早在與被告相識前即與原告分居，獨
    自居於雲林老家。然被告不願介入他人婚姻，遂自110年3月
    後即與訴外人甲○○斷絕往來。原告稱伊與訴外人甲○○婚後生
    活美滿，係因被告介入方產稱婚姻破綻云云，並非事實。原
    告與訴外人甲○○間之婚姻關係破裂與被告與甲○○相識並無因
    果關係。縱被告有與訴外人甲○○出遊，亦是受甲○○所邀，被
    告亦為受害人，此部分應由訴外人甲○○負責才是。
  ㈢原告主張被告侵害其配偶權請求80萬元損害賠償部分，亦屬
    過高，被告與訴外人甲○○往來時既不具備主觀上之侵害配偶
    權之故意，且於發現訴外人甲○○有婚姻關係後即斷絕與訴外
    人甲○○之往來，客觀上亦無繼續侵害原告配偶權之行為，與
    他案蓄意介入他人家庭之情狀態樣並不相同。回歸事件本質
    ，本件起因係訴外人甲○○對外佯稱單身所致，被告亦為受害
    者等語，資為抗辯，並聲明：原告之訴駁回。如受不利判決
    ，願供擔保請准宣告免為假執行。
三、兩造不爭執事實：
  ㈠原告與訴外人甲○○為夫妻，雙方於103年6月6日結婚，婚後育
    有一女。
  ㈡被告曾與訴外人甲○○於109年11月10日、11日、26日、同年12
    月13日、24日共同出遊及入宿旅館，詳情如原告111年7月14
    日提出之原證四照片所示，該照片中之男女即為訴外人甲○○
    與被告。
四、本院之判斷：
　㈠查原告與訴外人甲○○為夫妻，雙方於103年6月6日結婚，婚後
    育有一女。被告曾與訴外人甲○○於109年11月10日、11日、2
    6日、同年12月13日、24日共同出遊及入宿旅館，詳情如原
    告111年7月14日提出之原證四照片所示，該照片中之男女即
    為訴外人甲○○與被告等情，為兩造所不爭執，堪認為真實。
　㈡被告與甲○○交往之初，即知悉甲○○為有配偶之人等情之事實
    ，業據證人甲○○於本院審理時具結證述：我與被告於109年1
    、2月間認識，於同年8月開始交往，直到111年9月27日之後
    才比較少聯絡。109年1、2月間認識被告的時候，我就有跟
    被告提到說我有小孩，我還沒有離婚。被告跟我開始交往的
    時候，知道我有小孩也還沒有離婚。我與被告的LINE對話資
    料中，被告有提到「那是老公自己說你們分居在談離婚的，
    我才會跟你在一起」，即為證據。我於109年11月25日晚上8
    時39分與被告間的LINE對話，被告當時有問說「你老婆有開
    車來給你」，被告講的「你老婆」就是指原告。我於109年1
    1月25日晚上11時24分與被告間的LINE對話，被告當時有講
    說「你老婆還有回你嗎」，被告講的「你老婆」就是指原告
    。我於109年11月25日晚上11時26分與被告間的LINE對話，
    被告當時有講說「你不加她賴嗎？怎麼聯絡妹妹的事？」，
    被告講的「妹妹」就是指我與原告的女兒等語（本院卷第25
    7-264頁）。本院審酌證人甲○○之證詞業經據結，且所述經
    核與被告與證人甲○○間之LINE對話內容相符（本院卷第338-
    339頁），應堪採信。是被告與甲○○交往之初，即知悉甲○○
    為有配偶之人，應堪認定。被告空言辯稱不知悉證人甲○○已
    婚、證人甲○○自與被告相識開始，即稱伊單身云云，與上開
    事證不符，尚難憑採。
　㈢被告與證人甲○○交往後，有發生性行為及上開原告主張㈠⒈至⒋
    所示之內容，且證人甲○○於109年8月間與原告分居並於同年
    月間開始與被告交往等情，業據證人甲○○於本院審理時具結
    證述：我與原告於109年8月之後分居，與被告於109年8月開
    始交往，直到111年9月27日以後，才比較少聯絡被告。被告
    都稱我為老公，我都稱被告為老婆，上開原告主張㈠⒈至⒋所
    示之內容均有發生。109年8月16日是我開始與被告交往之後
    的第一次見面，那次沒有發生性行為，第一次發生性行為是
    109年9月27日出遊時等語（本院卷第256-259、261-262、26
    6頁）。審酌證人甲○○上開證述內容業經具結，並有被告與
    證人甲○○出遊親密互動之照片(本院卷第139-195頁)、被告
    與證人甲○○之LINE對話內容（本院卷第333-352頁）存卷可
    參，核屬相符，應堪信為真實。從而，自證人甲○○於109年8
    月間與原告分居並開始與被告交往乙節觀察，顯係因被告介
    入原告之家庭，方使原告之婚姻產生嚴重之破綻，堪可認定
    。被告空言辯稱證人甲○○與原告因生活各種事項遍生齟齬，
    甲○○早在與被告相識前即與原告分居，獨自居於雲林老家，
    原告與甲○○間之婚姻關係破裂與被告與甲○○相識並無因果關
    係云云，委無足採。
　㈣按因故意或過失，不法侵害他人之權利者，負損害賠償責任
    。數人共同不法侵害他人之權利者，連帶負損害賠償責任。
    不法侵害他人之身體、健康、名譽、自由、信用、隱私、貞
    操，或不法侵害其他人格法益而情節重大者，被害人雖非財
    產上之損害，亦得請求賠償相當之金額。前二項規定，於不
    法侵害他人基於父、母、子、女或配偶關係之身分法益而情
    節重大者，準用之。民法第184條第1項前段、第185條第1項
    、第195條第1項前段、第3項分別定有明文。次按婚姻係以
    夫妻之共同生活為其目的，配偶應互相協力保持其共同生活
    之圓滿安全及幸福，而夫妻互守誠實，為確保其共同生活之
    圓滿安全及幸福之必要條件，故應解為配偶因婚姻契約而互
    負誠實之義務，配偶之一方行為不誠實，破壞共同生活之圓
    滿安全及幸福者，即為違反因婚姻契約之義務而侵害他方之
    權利（最高法院55年台上字第2053號判決意旨參照）。是以
    ，侵害配偶權之行為，並不以通姦行為為限，倘夫妻任一方
    與他人間存有逾越結交普通朋友等一般社交行為之不正常往
    來，其行為已逾社會一般通念所能容忍之範圍，已達破壞婚
    姻共同生活之圓滿安全及幸福之程度，即足當之。查被告與
    原告之配偶甲○○一同出遊、發生性行為，且彼此互動親密，
    且二人多次入住飯店、旅館單獨同處一室過夜、同床共眠，
    依一般社會通念，己逾越一般男女之正常社交範疇，已破壞
    原告與甲○○間婚姻之信賴及家庭之穩定，並妨害夫妻維持婚
    姻共同生活圓滿、安全及幸福之權利，影響原告配偶之身分
    法益甚鉅。被告之行為，顯已達不法侵害原告基於配偶關係
    之身分法益而情節重大之程度。另配偶與他人有逾越朋友關
    係之行為，足使人感到悲憤、沮喪，並生背後受人非議、羞
    辱之感，為社會禮俗所常見，故原告主張其因被告與甲○○之
    交往，致其家庭婚姻受影響，精神受有痛苦，自非虛情。是
    以原告請求被告賠償其精神上之損害，即非無據。
　㈤次按慰撫金之多寡，應斟酌雙方之身分、地位、資力與加害
    程度，及其他各種情形核定相當之數額，該金額是否相當，
    自應依實際加害情形與被害人所受之痛苦及雙方之身分、地
    位、經濟狀況等關係決定之（最高法院51年台上字第223號
    判決意旨參照）。審酌原告與甲○○之婚姻關係雖仍存續中，
    然仍處於分居狀態，被告與甲○○間之交往互動模式，顯已破
    壞原告之家庭生活，衡諸一般倫情觀念及社會禮俗，原告勢
    須承受他人之非議指點，精神所受之痛苦，究非常人所能體
    會，自難謂所受痛苦不深。又原告係大學畢業，獨資經營服
    飾店，並於啄木鳥藥局工作，110年度綜合所得稅各類所得
    總額為462,181元，名下財產總額為20,349,940元；而被告
    為高職畢業（本院卷第79頁），依證人甲○○之證述可知被告
    在信旭企業社工作（本院卷第262頁），110年度綜合所得稅
    各類所得總額為0元，名下財產總額為0元等情，業據原告、
    證人甲○○陳明在卷，並有兩造戶籍資料及稅務電子閘門財產
    所得調件明細表存卷可稽。參酌原告與甲○○之婚姻狀況、被
    告與甲○○間往來行為態樣所造成原告之痛苦程度、兩造之教
    育程度及經濟狀況等情狀，本院認原告請求被告賠償其精神
    上之損害金，以40萬元為適當。原告逾該金額之請求即非正
    當，要難准許。
五、從而，原告主張依侵權行為之法律關係，請求被告賠償非財
    產上之損害賠償40萬元，及自民事起訴狀繕本送達被告翌日
    即自111年6月24日起至清償日止，按週年利率百分之5計算
    利息之部分，為有理由，應予准許；超過上開應准許之部分
    ，即非正當，要難准許，應予駁回。本件原告勝訴部分，因
    所命給付之金額未逾50萬元，爰依民事訴訟法第389條第1項
    第5款，依職權宣告假執行，原告就此部分陳明願供擔保聲
    請宣告假執行，僅係促使本院職權之發動，本院無庸就其聲
    請為准駁之裁判。並依被告聲請為其酌定相當之擔保金額後
    併宣告得免為假執行。至於原告敗訴部分，其假執行之聲請
    已失所附麗，應併予駁回。
六、本件事證已臻明確，兩造其餘攻擊防禦方法及證據，核與判
    決結果不生影響，爰不一一論列，併此敘明。
七、訴訟費用負擔之依據：民事訴訟法第79條。 
中　　華　　民　　國　　111 　年　　12　　月　　22　　日
                  民事第二庭    法  官  黃偉銘
以上正本係照原本作成。
如對本判決上訴，須於判決送達後20日內向本院提出上訴狀。如
委任律師提起上訴者，應一併繳納上訴審裁判費。
中　　華　　民　　國　　111 　年　　12　　月　　22　　日
                                書記官  鄭蕉杏